臺灣臺北地方法院民事判決
108年度勞訴字第330號
原      告  周勝雄
被      告  天主教耕莘醫療財團法人永和耕莘醫院

法定代理人  鄒繼群

訴訟代理人  張仁興律師
上列當事人間請求確認僱傭關係存在等事件，本院於民國110年1
0月6日言詞辯論終結，判決如下：
    主  文
原告之訴及其假執行之聲請均駁回。
訴訟費用由原告負擔。
    事實及理由
壹、程序方面：
一、按訴狀送達後，原告不得將原訴變更或追加他訴，但被告同
    意或請求之基礎事實同一，不在此限，民事訴訟法第255條
    第1項第1款、第2款定有明文。本件原告起訴時，依勞工退
    休金條例第6條第1項、民法第195條等規定及兩造間勞動契
    約之法律關係，請求確認兩造間僱傭關係存在，被告應自民
    國108年2月1日起至復職日止按月給付其新臺幣（下同）2萬
    7700元及法定遲延利息，及自同日起至復職日止按月向勞動
    部勞工保險局提繳1656元至原告勞工退休金個人專戶，並給
    付其精神慰撫金20萬元；嗣於109年2月10日以民事準備書㈠
    狀，撤回上開精神慰撫金之請求，另追加請求被告給付其單
    位績效獎金、久任獎金、三節禮金、禮券、員工年度旅遊補
    助金及年終獎金等合計13萬1400元（見本院卷第47頁至第48
    頁）；復於110年10月6日本院審理時，撤回前揭追加被告給
    付其年終獎金等之請求（見本院卷第409頁），核原告撤回
    部分訴訟標的及聲明，其請求之基礎事實同一，並經被告表
    示同意（見本院卷第392頁、第409頁），揆諸前揭規定，應
    予准許。
二、次按確認法律關係之訴，非原告有即受確認判決之法律上利
    益者，不得提起之；確認證書真偽或為法律關係基礎事實存
    否之訴，亦同，民事訴訟法247條第1項定有明文。所謂「即
    受確認判決之法律上利益」，係指法律關係之存否不明確，
    原告主觀上認其在法律上之地位有不安之狀態存在，且此種
    不安之狀態，能以確認判決將之除去者而言，最高法院52年
    台上字第1240號號判例意旨可資參照。查原告主張其遭被告
    違法終止勞動契約，兩造間之僱傭關係仍存在，此為被告所
    否認，則兩造間僱傭關係是否仍繼續存在，即屬不明確，致
    使原告在法律上之地位及權利有不安之狀態存在，而此種狀
    態得以本件確認判決予以除去，揆諸前揭說明，原告提起本
    件確認僱傭關係存在之訴，即有受確認判決之法律上利益。
貳、實體方面：
一、原告起訴主張經審理後略以：原告自107年3月6日起受僱被
    告擔任臺北市大龍老人住宅之佐理員，負責總務業務，每月
    薪資2萬7700元。又被告於108年1月9日透過主管告知將於同
    年月18日召開大龍老人住宅108年修繕補助計畫會議，要求
    原告於會前完成修理修繕計畫及廠商報價單，惟扣除例假日
    後僅餘7個工作天，需邀集近40家廠商場勘並提供估價單實
    強人所難，然原告仍戮力完成，詎會中遭被告主管輪番攻擊
     、大肆撻伐，被告甚於會後派工務室主任朱鴻健迫使原告
    離職，原告不得已方在辭呈申請書上簽名。嗣經原告申請勞
    資爭議調解，因被告態度強硬，致調解不成立。被告未遵解
    僱最後手段性原則，片面終止勞動契約實屬違法，兩造間僱
    傭關係仍存，被告應按月給付原告薪資並提繳勞工退休金，
    爰依民事訴訟法第247條、勞工退休金條例第6條第1項等規
    定與兩造間勞動契約之法律關係提起本件訴訟。並聲明：㈠
    確認兩造間僱傭關係存在；㈡被告應自108年2月1日起至復職
    日止按月於每月末日給付其2萬7700元，暨自上開應給付之
    翌日起至清償日止按年息百分之5計算之利息；㈢被告應自10
    8年2月1日起至復職日止按月向勞動部勞工保險局提繳1656
    元至原告勞工退休金個人專戶；㈣原告願供擔保請准宣告假
    執行。
二、被告則以：原告任職佐理員期間，工作表現不佳，雖經專人
    輔導仍無法勝任。又原告於108年1月18日參與108年度臺北
    市大龍老人住宅修繕補助計畫會議，因修繕計畫未臻完善，
    被告遂於會後派工務室主任朱鴻健與原告洽商改進之道，朱
    鴻健並基於同理心勸慰原告如工作過分辛勞是否尋思轉換跑
    道等語，原告遂認被告對其施以欺壓迫害，同時表達離職意
    願，最終兩造同意以資遣方式處理，並以同年月31日為離職
    日。詎原告於同年3月19日來電告知被告人事室主任要求賠
    償無法請領失業給付之損害，復於同年4月23日之勞資爭議
    調解會中主張被告以失業給付誘使其同意資遣等語，被告對
    此深感不解與無奈，蓋原告乃自願離職；又因原告無法勝任
    工作，被告已無適當職位可供安置，應無違最後手段性原則
    等語置辯。並聲明：㈠原告之訴及其假執行之聲請均駁回；㈡
    如受不利判決願供擔保請准宣告免為假執行。
三、兩造不爭執事項：
  ㈠原告自107年3月6日起受僱於臺北市政府社會局委託被告經營
    管理之臺北市大龍老人住宅，擔任佐理員一職，負責總務行
    政業務，約定薪資為2萬7700元【見本院108年度北勞簡字第
    120號卷（下稱北簡卷）第11頁至第14頁】。
  ㈡原告於108年1月18日簽立辭呈申請書（見北簡卷第55頁）。
  ㈢被告於108年1月21日開立非自願離職證明書及離職證明書予
    原告，並於同年1月31日匯款1萬2542元至原告之玉山銀行薪
    資轉帳帳戶內（見北簡卷第56頁至60頁）。
四、本院之判斷：
  ㈠按當事人互相表示意思一致者，無論其為明示或默示契約即
    為成立，民法第153條第1項定有明文。且法無明文禁止勞雇
    雙方以資遣之方式合意終止勞動契約。再當事人雙方如就終
    止契約已達成合意時，均應受其拘束，不得事後藉詞反悔再
    事爭執，最高法院著有95年度台上字第889號、第2705號等
    判決意旨可資參照。
　㈡原告固主張其因遭被告脅迫而書寫辭呈申請表，原告並無不
    能勝任工作之情事，被告係違法解僱等語，然為被告所否認
    ，並以前詞置辯。質之證人即被告工務室主任朱鴻健於本院
    審理時證稱：原告係經由被告應聘進來之員工，任職於被告
    承攬之大龍老人住宅行政人員，工作內容為收支、出納、車
    輛調遣、設施維護等；因老人住宅內硬體設施採購計畫，原
    告及大龍老人住宅之主管王曉婷於108年1月8日到被告醫院
    ，與其、被告長照部主管許瓊文開會，當天被告認為該採購
    計畫內容部分需修正，會議結束後，原告當場說他的主管王
    曉婷整他，所以他不做了，其就請人事主任與牧靈來關懷他
    ，人事主任與牧靈隨後到場，原告就跟人事主任說他不做了
    ，人事主任就跟原告說外面工作也不好找，要開非自願離職
    證明書給原告來找工作，也同意給付原告到一月底之薪資及
    年終，其有看到原告在當場填寫辭呈申請書；約於107年7月
    間，因老人住宅要採購100多萬冷氣，原告主管說原告對於
    上開採購案一直無法做出來，請其協助，原告主管曾反應過
    原告不肯在財產清點之結果上簽名負責，且說話語氣比較不
    客氣，原告主管曾經問過其原告情況到底適不適任目前工作
    ，其有告知原告目前工作大部分都無法完成，是不是讓原告
    換其他工作，原告主管並無脅迫原告離職等語（見本院卷第
    76頁至第77頁）；證人即原告配偶簡美婷於本院審理時結證
    稱：渠係在被告承接之愛維養護中心任職，渠知道原告於10
    8年1月18日離職，是被告長照部主任許瓊文告知，於108年3
    月5日朱鴻健告訴渠是許瓊文要求他向原告談離職一事，被
    告有要求原告最好在二月底前可以離職，朱鴻健並無用不當
    方式威脅原告離職等語（見本院卷第120頁）；證人即被告
    人事室主任劉惠娟於本院審理時亦證述：原告之主管王曉婷
    一直都有反映原告不適任之狀況，例如：公文延遲、工作上
    款項遲繳等情況，因為原告工作有不熟悉之狀況，所以請朱
    鴻健及其他同仁來幫忙指導原告。於108年1月18日原告、朱
    鴻健及王曉婷等人到被告醫院六樓會議室開會，會議結束後
    ，王曉婷打電話給伊說原告要離職，伊就拿辭呈申請表過去
    會議室，伊拿過去時是空白的，伊到時現場伊記得名字的人
    有原告、朱鴻健、王曉婷、院牧部組長李金鳳等人，伊到場
    後就將辭呈申請表給原告，並跟原告確認是否要離職，原告
    回答是，他要離職，伊跟原告說因為他是簡美婷之配偶，所
    以被告會用資遣方式，就是以不適任之事由辦理離職，這樣
    原告就可以申請失業給付，伊有將這個意旨記載在申請表上
    ，原告才在上面簽名，當下伊有告訴原告自隔天起就不用進
    單位上班，至於資遣費及年終獎金會依約定匯入原告薪資帳
    戶，原告沒有特別跟伊說什麼就簽名了；約於108年3月間 
    ，原告有跟伊反應無法領失業給付，因為原告勞保投保未滿
    一年而無法給付，伊事前也不知道原告投保年限未滿一年，
    伊和朱鴻健並沒有告訴原告可以領到失業給付，伊等沒有脅
    迫或誘使原告離職等語（見本院卷第121頁至第122頁），且
    互核上開證人證詞大致相符，應堪採信；另參以原告所提之
    108年1月18日會議過程錄音及譯文，全程原告與朱鴻健、王
    曉婷係就修繕項目逐一討論，並敘及缺失之改進，且語氣平
    和，未見朱鴻健、王曉婷有何恫嚇、脅迫或利誘原告之情狀
     ，是綜合上開證人證詞及事證可知，於108年1月18日係原
    告主動提出離職請求，並填寫辭呈申請書，被告之職員未有
    任何脅迫或誘使原告離職之行為，且被告同意以資遣方式合
    意終止兩造間勞動契約甚明，故原告主張其係因遭被告脅迫
    始提出自願離職，顯悖於事實，不足採信。
五、綜上所述，原告乃自願離職，並經被告同意，以資遣方式於
    108年1月31日合意終止兩造間勞動契約。是原告依勞工退休
    金條例第6條第1條之規定與兩造間勞動契約之法律關係，請
    求確認兩造間僱傭關係存在，被告至准許原告復職日前一日
    止，應按月於每月末日給付薪資2萬7700元及提撥勞工退休
    金1656元至原告勞工退休金專戶等，均無理由，應予駁回。
    又原告既受敗訴判決，其假執行之聲請無所附麗，應併予駁
    回。
六、本件判決之基礎已臻明確，兩造其餘攻擊防禦方法、主張舉
    證，於判決結果不生影響，無逐一審究之必要，末此敘明。
七、訴訟費用負擔之依據：民事訴訟法第78條。
中　　華　　民　　國　　110 　年　　11　　月　　12　　日
                    勞動法庭  法　官　翁偉玲
以上正本係照原本作成。
如對本判決上訴，須於判決送達後20日內向本院提出上訴狀。如
委任律師提起上訴者，應一併繳納上訴審裁判費。
中　　華　　民　　國　　110 　年　　11　　月　　15　　日
                              書記官　吳芳玉